【裁判字號】    95,訴,190
【裁判日期】    950426
【裁判案由】    偽造文書等
【裁判全文】
臺灣臺北地方法院刑事判決               95年度訴字第190號
公  訴  人  臺灣臺北地方法院檢察署檢察官
被      告  丙○○
                    （另案於臺灣臺北監獄執行中）
上列被告因偽造文書等案件，經檢察官提起公訴（九十四年度偵
緝字第一一四九、一一八四號），本院判決如下：
    主  文
丙○○傷害直系血親尊親屬之身體，累犯，處有期徒刑肆月，如
易科罰金，以參佰元折算壹日；又損壞房門玻璃，足以生損害於
他人，累犯，處有期徒刑參月，如易科罰金，以參佰元折算壹日
；又連續行使偽造私文書，足以生損害於公眾及他人，累犯，處
有期徒刑伍月，如易科罰金，以參佰元折算壹日，行動電話服務
申請書上偽造之「甲○○」簽名壹枚、手機專案同意書上偽造之
「甲○○」簽名貳枚及委託書上偽造之「甲○○」簽名壹枚均沒
收。應執行有期徒刑拾月，如易科罰金，以參佰元折算壹日，行
動電話服務申請書上偽造之「甲○○」簽名壹枚、手機專案同意
書上偽造之「甲○○」簽名貳枚及委託書上偽造之「甲○○」簽
名壹枚均沒收。
    事  實
一、丙○○前於民國八十二年間因施用毒品案件，經本院以八十
    二年度訴字第二九六四號判決後，經臺灣高等法院以八十二
    年度上訴字第七四三二號判決有期徒刑四年二月確定。另於
    八十三年間因施用毒品案件，經本院以八十三年度訴字第一
    二六三號判決後，經臺灣高等法院以八十三年度上訴字第五
    一五五號判決撤銷原審判決後改判有期徒刑三年六月確定；
    又因竊盜案件，經本院以八十三年度訴字第二０七七號判決
    有期徒刑一年六月，經臺灣高等法院以八十三年度上訴字第
    六五七五號撤銷原審判決改判有期徒刑二年確定後，經最高
    法院以八十五年度台非字第二一０號撤銷原判決改判處有期
    徒刑一年六月，並經臺灣高等法院以八十五年度聲字第一五
    一六號裁定定應執行刑四年十月確定。經接續執行上開刑期
    ，於八十七年八月七日縮短刑期假釋出監，嗣因再犯施用毒
    品案件經本院裁定觀察、勒戒及強制戒治後執行前開殘刑，
    甫於九十二年十二月十三日縮短刑期執行完畢。
二、丙○○為丁○○○之子，乙○○為丙○○之兄弟，丁○○○
    、乙○○分別為丙○○之直系血親尊親屬、二親等旁系血親
    ，分別屬家庭暴力防治法第三條第三款、第四款之家庭成員
    。丙○○於九十三年十二月二十六日上午七、八時許，在臺
    北市○○路○段二三０號四樓住處內，因細故與胞弟乙○○
    發生爭執，以小板凳扔擲乙○○未果，其母丁○○○乃出面
    阻止，丙○○竟基於傷害直系血親尊親屬之犯意以手推倒丁○○○，致丁○○○受有背部挫傷之傷害。丙○○於翌（二
    十七）日下午二、三時許，因上開爭執而另基於毀損之犯意
    ，徒手將上開住處乙○○之房門玻璃敲毀，足以生損害於乙○○。又丙○○明知胞妹甲○○係重度智障，並未授權其代
    為申辦行動電話門號及換發國民身分證，竟先基於為自己不
    法所有之意圖及行使偽造私文書之概括犯意，徒手竊取甲○○置於家中之國民身分證與印章一枚後（丙○○與甲○○為
    二親等旁系血親，此部分屬親屬間竊盜，未據告訴），先於
    九十四年一月四日，在臺北市○○區○○街五十三之三號，
    同時於臺灣大哥大股份有限公司（下稱臺灣大哥大公司）行
    動電話服務申請書申請人簽章欄及手機專案同意書內偽造「
    甲○○」簽名而偽造上開申請書私文書及手機專案同意書私
    文書，並持上開二文件向臺灣大哥大公司申請行動電話門號
    0000000000號而行使之。丙○○復於翌（五）日
    承前行使偽造私文書之概括犯意，並基於使公務員登載不實
    文書之犯意，持於不詳時間、地點，以上開竊得之甲○○印
    章一枚盜用之而蓋「甲○○」之印文，並偽造「甲○○」簽
    名一枚而偽造之甲○○名義的委託書一紙，表示因身體不適
    無法到場而委託丙○○代理申辦換發國民身分證之意思，向
    臺北市中正區戶政事務所申辦換發甲○○之國民身分證而行
    使之，並使不知情之戶政機關承辦公務員列印甲○○換領國
    民身分證之申請書後交由委託人丙○○蓋用印章，而承辦該
    業務之公務員則於形式審查後在該申請書上審核欄加蓋職名
    章表示核對無誤之意思之方式，將此甲○○委託丙○○換發
    國民身分證之不實事項登載鍵入於戶役政電腦系統電磁紀錄
    之準公文書上，據以製作甲○○之新國民身分證一枚，足以
    生損害於甲○○本人、臺灣大哥大公司對於行動電話申請人
    管理及戶政機關管理戶役政之正確性。
三、案經丁○○○（傷害部分）、乙○○（毀損部分）告訴、告
    發（偽造文書部分）臺灣臺北地方法院檢察署檢察官偵查起
    訴。
    理  由
一、訊據被告丙○○對於分別於上開時間、地點傷害其母親丁○○○，致其受有背部挫傷之傷害；又徒手敲毀其胞弟乙○○
    之房門玻璃；另冒用其胞妹甲○○之名義偽造行動電話服務
    申請書、手機專案同意書、委託書等私文書，並使臺北市中
    正區戶政事務所承辦公務員將此甲○○委託被告換發身分證
    之不實事項登載鍵入於戶役政電腦系統電磁紀錄之準公文書
    上，而分別申請得門號0000000000號、甲○○身
    分證等情均坦承不諱（見本院九十五年四月十二日審判筆錄
    第四頁），核與告訴人丁○○○、乙○○於偵查中指訴相符
    （見九十四年度他字第三一三號卷第十一至十三頁），並有
    臺灣大學醫學院附設醫院九十三年十二月二十七日診字第九
    三一一００六二號診斷證明書、房門玻璃毀損照片三張、臺
    灣大哥大公司九十四年三月十四日法警０九四０六七三八號
    函檢送之行動電話服務申請書、手機專案同意書、臺北市中
    正區戶政事務所九十五年一月十九日北市正戶字第０九五三
    ００五六二００號函檢送之甲○○換發國民身分證申請書、
    委託書（見第三一三號卷第十五、十六、二十至二二頁、九
    十四年度偵緝字第一一四九號第五一至五四頁），均可佐被
    告上開出於任意性之自白與事實相符。而被告冒用甲○○名
    義偽造行動電話服務申請書、手機專案同意書向臺灣大哥大
    公司申請行動電話門號，又偽造委託書使戶政機關承辦公務
    員將上開換領身分證一事登載於鍵入於戶役政電腦系統電磁
    紀錄之準公文書上，均使臺灣大哥大公司、戶政機關承辦公
    務員誤以為甲○○本人申請門號及換領身分證，自足生損害
    於甲○○本人、臺灣大哥大公司對於行動電話申請人管理及
    戶政機關管理戶役政之正確性。本件事證明確，被告犯行均
    堪認定，均應依法論科。
二、按主管戶籍業務公務員利用電腦登錄國民身分證發放事項，
    該電腦內電磁紀錄得藉由處理設備以文字顯現，足以為一定
    用意之證明，依刑法第二百二十條第二項規定，關於刑法各
    章之罪應以文書論。是核被告所為係犯刑法第二百八十條、
    第二百七十七條第一項對直系血親尊親屬傷害罪、第三百五
    十四條毀損罪、第二百十六條、第二百十條之行使偽造私文
    書罪、第二百二十條第二項、第二百十四條之使公務員登載
    不實文書罪。被告對於直系血親尊親屬犯刑法第二百七十七
    條第一項傷害罪，應依同法第二百八十條規定加重其刑。又
    被告分別於行動電話服務申請書、手機專案同意書、委託書
    上偽造甲○○之簽名、盜用印章，均為偽造私文書之階段行
    為，又偽造私文書後持之行使，其偽造私文書之低度行為為
    行使之高度行為所吸收，均不另論罪。被告持偽造之委託書
    私文書使公務員登載不實，所犯二罪間有方法、目的之牽連
    犯關係，應依刑法第五十五條規定，從較重之行使偽造私文
    書罪處斷。被告先後多次行使偽造私文書犯行，時間緊接，
    觸犯構成要件相同之罪，顯係基於概括犯意為之，為連續犯
    ，應依刑法第五十六條規定加重其刑。另被告有如事實欄一
    所載犯罪科刑，甫於九十二年十二月十三日縮短刑期執行完
    畢，有臺灣高等法院被告前案紀錄表可稽，五年以內再犯本
    件有期徒刑以上之罪，為累犯，均應依刑法第四十七條規定
    加重其刑，行使偽造私文書罪部分則遞加重其刑。被告所犯
    傷害罪、毀損罪及行使偽造私文書罪間，犯意各別，行為互
    殊，應予分論併罰。爰審酌被告前有多次犯罪科刑紀錄，有
    上開前案紀錄表為憑，素行不端，不知悔改，竟對最親近之
    母親、弟、妹犯上開犯行，然其母親丁○○○所受傷勢尚屬
    輕微，犯罪後已坦承犯行，與其犯罪之動機、手段、目的及
    所生之危害等一切情狀，分別量處如主文所示之刑暨定應執
    行刑，並均諭知易科罰金之折算標準。行動電話服務申請書
    、手機專案同意書及委託書均經被告向臺灣大哥大公司、臺
    北市政府中正區戶政事務所承辦人員提出申請而行使之，非
    其所有，不予宣告沒收，惟行動電話服務申請書上偽造之「
    甲○○」簽名一枚、手機專案同意書上偽造之「甲○○」簽
    名二枚及委託書上偽造之「甲○○」簽名一枚，不問屬於犯
    人與否，均應依刑法第二百十九條規定宣告沒收之。
據上論斷，應依刑事訴訟法第二百九十九條第一項前段，刑法第
五十六條、第二百十六條、第二百十條、第二百二十條第二項、
第二百十四條、第二百八十條、第二百七十七條第一項、第三百
五十四條、第五十五條、第四十七條、第四十一條第一項前段、
第五十一條第五款、第二百十九條，罰金罰鍰提高標準條例第一
條前段、第二條，判決如主文。
本案經檢察官張書華到庭執行職務
中    華    民    國    95    年    4     月    26    日
                  刑事第四庭    審判長法  官  劉慧芬
                                      法  官  林麗真
                                      法  官  黎惠萍
上正本證明與原本無異。
如不服本判決，應於判決送達後10日內向本院提出上訴狀（應抄
附繕本）。告訴人或被害人如對於本判決不服者，應具備理由請
求檢察官上訴，其上訴期間之計算係以檢察官收受判決正本之日
期為準。
                                      書記官  楊麗娟
中    華    民    國    95    年    4     月    26    日
附錄本案論罪科刑法條全文
刑法第二百十六條、第二百十條、第二百二十條、第二百十四條
、第二百八十條、第二百七十七條第一項、第三百五十四條
中華民國刑法第二百十六條
(行使偽造變造或登載不實之文書罪)
行使第二百十條至第二百十五條之文書者，依偽造、變造文書或
登載不實事項或使登載不實事項之規定處斷。
中華民國刑法第二百十條
(偽造變造私文書罪)
偽造、變造私文書，足以生損害於公眾或他人者，處五年以下有
期徒刑。
中華民國刑法第二百二十條
在紙上或物品上之文字、符號、圖畫、照像，依習慣或特約，足
以為表示其用意之證明者，關於本章及本章以外各罪，以文書論
。
錄音、錄影或電磁紀錄，藉機器或電腦之處理所顯示之聲音、影
像或符號，足以為表示其用意之證明者，亦同。
稱電磁紀錄，指以電子、磁性或其他無法以人之知覺直接認識之
方式所製成之紀錄，而供電腦處理之用者。
中華民國刑法第二百十四條
(使公務員登載不實罪)
明知為不實之事項，而使公務員登載於職務上所掌之公文書，足
以生損害於公眾或他人者，處三年以下有期徒刑、拘役或五百元
以下罰金。
中華民國刑法第二百八十條
(傷害直系血親尊親屬罪)
對於直系血親尊親屬，犯第二百七十七條或第二百七十八條之罪
者，加重其刑至二分之一。
中華民國刑法第二百七十七條
(普通傷害罪)
傷害人之身體或健康者，處三年以下有期徒刑、拘役或一千元以
下罰金。
犯前項之罪因而致人於死者，處無期徒刑或七年以上有期徒刑；
致重傷者，處三年以上十年以下有期徒刑。
中華民國刑法第三百五十四條
毀棄、損壞前二條以外之他人之物或致令不堪用，足以生損害於
公眾或他人者，處二年以下有期徒刑、拘役或五百元以下罰金。


司法院資訊處製作；財團法人民間司法改革基金會備份。
